臺灣臺北地方法院交通事件裁定　　　　96年度交聲字第1019號
異議人即
受處分人　　甲○○
上列異議人即受處分人因違反道路交通管理處罰條例案件，對於
臺北市交通事件裁決所於九十六年八月一日所為之處分（原處分
案號：北市裁四字第裁二二—Ｚ00000000號）聲明異議
，本院裁定如下：
    主  文
異議駁回。
    理  由
一、按汽車行駛高速公路及快速公路，不得在路肩上行駛，或利
    用路肩超越前車或倒車，高速公路及快速道路交通管制規則
    第九條第一項第二款汽車定有明文。次按汽車行駛於高速公
    路、快速公路或設站管制之道路，不遵使用限制、禁止、行
    車管制及管理事項之管制規則，而未依規定使用路肩者，處
    汽車駕駛人新台幣（下同）三千元以上六千元以下罰鍰，並
    記違規點數一點，道路交通管理處罰條例第三十三條第一項
    第九款、第六十三條第一項第一款亦有明文規定。
二、本件原處分機關即臺北市交通事件裁決所以異議人即受處分
    人甲○○駕駛車牌號碼０六六六—ＦＥ號自用小客車，於民
    國九十六年四月五日上午七時五十分許，在國道一號高速公
    路南下五十一公里處，因行駛路肩，經內政部警政署國道公
    路警察局第一警察隊員警，依違反道路交通管理處罰條例第
    三十三條第一項第九款規定逕行舉發。嗣因異議人未於應到
    案日期到案，原處分機關遂於九十六年八月一日依道路交通
    管理處罰條例第三十三條第一項第九款、第六十三條第一項
    第一款規定及違反道路交通管理事件統一裁罰基準表規定，
    裁處異議人新臺幣六千元之罰鍰，並記違規點數一點，合先
    敘明。
三、異議人聲明異議意旨略以：伊於當日趕赴桃園機場搭乘九時
    飛機出國，應於七時二十分完成登機手續，鑑於長假容易塞
    車乃提早於六時十分出發，然因交通部之疏導計畫及應變措
    施不足，而且因為停止收費導致泰山收費站南下全數車道開
    放，通過後收縮為六車道，導致交通空前擁擠，且伊車子經
    過南崁交流道後見時間緊迫才行駛路肩行駛，實為不得已之
    狀況，為此聲明異議，請求撤銷原處分等語。
四、經查：
（一）異議人坦承有於九十六年四月五日七時五十分許，駕駛車
      牌號碼０六六六—ＦＥ號自小客車，行經國道一號高速公
      路南下五十一公里處違規行駛路肩，為內政部警政署國道
      公路警察局第一警察隊員警所舉發之事實，且有內政部警
      政署國道公路警察局舉發違反道路交通管理事件通知單、
      錄影存證翻拍照片各一紙在卷可稽，是異議人之違規事實
      ，堪以認定。
（二）異議人雖辯稱其係因路肩車多擁擠伊因為要趕搭飛機，而
      不得不行駛路肩，實在為不得已之行為云云。惟查，按違
      反行政法上義務，是否情節輕微，而可依行政罰法第十九
      條之規定免除罰緩之處罰，或不為舉發，本應由主管機關
      基於交通秩序之維護、確保人車通行之安全等情加以考量
      ，係屬行政機關裁量之範圍，若無違法裁量之情形，司法
      機關自應予以尊重。而依道路交通管理處罰條例條第九十
      二條第三項所授權而於九十五年六月六日發布之「內政部
      警政署交通違規稽查與輕微違規勸導作業注意事項」第四
      點，就行為人之違規情形未嚴重危害交通安全、秩序或發
      生交通事故，且情節輕微，以不舉發為適當，而得由交通
      勤務警察、依法令執行交通稽查任務人員或交通助理人員
      對其施以勸導，免予舉發之違規情節者，均已明文予以列
      舉，其中有關本件道路交通管理處罰條例第三十三條第一
      項九款之違規情形，並不屬於上開注意事項所規定之「輕
      微違規」，執法機關即無法僅施以勸導，而免予舉發。況
      高速公路路肩係供執行任務之救護車、消防車、警備車、
      工程車、救濟車及吊車，以及經高速公路管理機關核准，
      執行檢修或拖吊任務之檢修及拖吊車輛之用，故需隨時保
      持淨空，其他車輛均不得佔用行駛。是縱使確有如異議人
      所言之情事，本件執勤員警衡諸異議人違規情節已非屬輕
      微，且影響交通之順暢及其他用路人之安全甚鉅，而有掣
      單舉發之必要，原處分機關亦依違規事實予以裁處，即並
      無違法或不當之情形。
（三）異議人雖稱係為趕赴桃園機場，因交通部疏導不當而塞車
      而行駛路肩，實為不得已之行為云云。經查本件異議人既
      明知時值清明連續假期，高速公路上極可能出現車多擁塞
      之情形，即應自行斟酌抵達機場所需之時間，提早出門以
      避開車潮，並遵守交通法規，尚不可因時間緊迫而有何超
      速駕駛或行駛路肩之違規情事，否則將破壞交通秩序與安
      全。是本件並非因急難救助或節慶之情況（如重病、生子
      或應於特定時點趕赴婚喪喜慶），而係可歸責於異議人之
      事由，致異議人需違規行駛路肩，異議人自不得以其自身
      之疏忽，遽為卸免行政罰之理由。
五、綜上所述，異議人確有在前開時、地行駛高速公路違規使用
    路肩之違規行為。原處分機關依前開道路交通管理處罰條例
    第三十三條第一項第九款、第六十三條第一項第一款及違反
    道路交通管理事件統一裁罰基準表之規定，裁處受處分人罰
    鍰六千元，並記違規點數一點，尚無違誤。異議人猶執前詞
    指摘原處分不當，為無理由，自應將其異議駁回。
六、據上論結，依道路交通案件處理辦法第十九條，裁定如主文
    。
中　　華　　民　　國　　96　　年　　9 　　月　　29    日
                  交通法庭法　官　陳德民
本正本證明與原本無異。
如不服本裁定，應於送達後5日內向本院提出抗告狀。
 　　                     書記官　黃鈴容
中　　華　　民　　國　　96　　年　　9 　　月　　29    日
